臺灣嘉義地方法院民事判決　九十一年訴字第八號
　　原　　　告　洽興塑膠廠股份有限公司
　　法定代理人　甲○○
　　送達代收人　黃勝昭律師
　　被　　　告　乙○○
右當事人間請求損害賠償事件，本院判決如左：
    主      文
被告應給付原告新台幣拾陸萬伍仟柒佰貳拾伍元，及自民國九十年十二月十五日起
至清償日止按年息百分之五計算之利息。
原告其餘之訴駁回。
訴訟費用由被告負擔分之十分之七；餘由原告負擔。
本判決第一項於原告以新台幣壹拾貳萬貳仟元為被告供擔保後，得假執行。
原告其餘假執行之聲請駁回。
    事      實
甲、原告方面：
一、聲明：被告應給付原告新台幣（下同）伍拾萬伍仟貳佰柒拾陸元整及自本件起訴
    狀繕本送達之翌日起至清償日止，按週年利率百分之五計算之利息。並願提供擔
    保，請准予宣告假執行。
二、陳述：
（一）被告於民國八十九年十一月十六日上午九時十分許，駕駛車號ＲＯ∣八三六三
      號自用小客車，於行經嘉義縣中埔鄉○○○○道路水尾段時，原應注意車前狀
      況及該路段行車速度，不得超過時速四十公里之限制，而依當時情形，又無不
      能注意之情事，竟疏未注意及此，而貿然以七、八十公里之時速急馳，遂失控
      撞及停放於路邊空地上為原告所有之Ｂ七∣七六五號自用小客車，除造成上開
      自小客車嚴重毀損外，並造成車內駕駛即原告公司法定代理人甲○○及車內乘
      客陳世芳受傷，案經甲○○及陳世芳依法提出刑事過失傷害告訴，業本院以九
      十年度交簡字第二八九號判處被告拘役伍拾日在案，足見被告於本件車禍之發
      生具有過失責任之事實，已昭然若揭。
（二）經查因故意或過失，不法侵害他人之權利者，負損害賠償責任。又汽車、機車
      或其他非依軌道行駛之動力車輛，在使用中加損害於他人者，駕駛人應賠償因
      此所生之損害。但於防止損害之發生，以盡相當之注意者，不在此限。民法第
      一百八十四條第一項前段及第一百九十一條之二分別定有明文。被告對於本件
      車禍既有過失責任，而原告所有之前開自小客車遭被告撞擊後，其支出修復費
      用五十萬五千二百七十六元，依前開民法規定，自應由被告負損害賠償之責，
      而被告迄今仍未為給付，為此爰依法提起本訴。
三、證據：提出刑事判決一份、統一發票十紙、汽車行照影本一紙、估價單一份為證
    ，並聲請訊問證人陳冠志。
乙、被告方面：被告未於言詞辯論期日到場，亦未提出書狀作何聲明或陳述。
    理      由
一、本件被告經合法通知，未於言詞辯論期日到場，核無民事訴訟法第三百八十六條
    所列各款情形，爰依原告之聲請，由其一造辯論而為判決。
二、本件原告主張：被告於民國八十九年十一月十六日上午九時十分許，駕駛車號Ｒ
    Ｏ∣八三六三號自用小客車，於行經嘉義縣中埔鄉○○○○道路水尾段時，原應
    注意車前狀況及該路段行車速度，不得超過時速四十公里之限制，而依當時情形
    ，又無不能注意之情事，竟疏未注意及此，而貿然以七、八十公里之時速急馳，
    遂失控撞及停放於路邊空地上為原告所有之Ｂ七∣七六五號自用小客車，除造成
    上開自小客車嚴重毀損外，並造成車內駕駛即原告公司法定代理人甲○○及車內
    乘客陳世芳受傷等情。被告過失傷害刑事部分業經本院刑事庭以九十年交簡字第
    二八九號判處拘役五十日確定。且原告所有之Ｂ七∣七六五號自用小客車於車禍
    發生時係停放於路旁空地上，遭被告所駕駛ＲＯ∣八三六三號自用小客車車頭從
    後面撞擊，又被告當時係以七、八十公里之時速超速行駛等情，有現場照片五紙
    、交通事故調查報告表一份附於刑事卷內可稽，且經被告於該案件內供述屬實。
    按駕駛人應注意車前狀況隨時採取必要之安全措施，並不得超速行駛，道路交通
    安全規則第九十四條第三項、第九十三條第一項訂有明文，被告駕車自應注意上
    述道路交通安全規定。又依上開之交通事故調查報告表及現場照片所示，本件肇
    事時、地之天候晴朗、日照光線充足，道路筆直、視距良好，則肇事當時，被告
    亦無不能注意之情事。渠竟疏未注意及此，而超速失控撞上原告所有自小客車，
    足證被告之駕車行為顯有過失。
四、按故意或過失，不法侵害他人之權利者，負損害賠償責任。又汽車、機車或其他
    非依軌道行駛之動力車輛，在使用中加損害於他人者，駕駛人應賠償因此所生之
    損害。但於防止損害之發生，以盡相當之注意者，不在此限。民法第一百八十四
    條第一項前段及第一百九十一條之二分別定有明文。又按不法毀損他人之物者，
    應向被害人賠償其物因毀損所減少之價額，民法第一百九十六條亦有明文。而所
    謂請求賠償物被毀損所減少之價額，得以修復費用為估定標準，但以必要者為限
    ，如修理材料以新品換舊品，應予折舊（最高法院七十七年度第九次民事庭總會
    決議意旨參照）。經查：
（一）本件原告主張之修理費費用為用五十萬五千二百七十六元等情，業據提出統一
      發票十紙及估價單一份為證，且經證人即中部汽車股份有限公司之廠長陳冠志
      證述：估價單估價金額新台幣五十一萬七千三百六十六元，後來該車修好後開
      立總金額為新台幣五十萬零五千二百七十六元之發票等語明確，自堪信為真實。
（二）又本件原告上開自小客修理之費用，其中工資部分之費用為十一萬七千六百三
      十四元（含鈑金工資、塗裝工資及引擎工資，依估價單第一張右上角結帳金額
      所載）、材料部分之費用為三十八萬七千六百四十二元（按估價單結帳金額雖
      係載零件費用三十九萬九千七百三十二元，惟原告發票所載金額方為實際給付
      之金額，故應以發票金額扣除上開工資，方可算得實際支付之零件費用），有
      原告提出之汽車維修估價單六張、發票十張為證，工資部分應准許原告之請求
      ，材料部分依前開說明，應予以折舊。查原告所有車號Ｂ七∣七六五號自小客
      車係八十七年九月出廠，有原告提出之行車執照影本附卷可稽，距肇事時之八
      十九年十一月十六日已有二年二月（即二點一六年）。依七十九年一月十二日
      行政院修正發布之固定資產耐用年數表，上開自小客車之耐用年限為五年，依
      平均法計算其折舊額（所得稅法第五十一條及該法施行細則第四十八條第一款
      參照），該車零件於耐用年限經過後之殘值為六萬四千六百零七元（387642÷
      （5+1）＝64607），每年之折舊額則為成本減除殘值再除以耐用年數，即六萬
      四千六百零七元〔（000000-00000）÷5＝64607，元以下四捨五入〕；系爭自
      小客車自出廠日起肇事時計二年二月，則二年二月之折舊額為十三萬九千五百
      五十一元（64607×2.16＝139551，元以下四捨五入 ）。原告請求上開新品零
      件之價額三十八萬七千六百四十二元，於折舊後，僅得請求二十四萬八千零九
      十一元（000000－000000＝248091）。
（三）綜上所述，原告所得請求之汽車修理費用為，工資部分十一萬七千六百三十四
      元，零件部分二十四萬八千零九十一元，合計為三十六萬五千七百二十五元，
      應予准許，逾此範圍之請求為無理由，應予駁回。
五、又按給付有確定期限者，債務人自期限屆滿時起，負遲延責任。給付無確定期限
    者，債務人於債權人得請求給付時，經其催告而未為給付，自受催告時起，負遲
    延責任。其經債權人起訴而送達訴狀，或依督促程序送達支付命令，與催告有同
    一之效力。民法第二百二十九條第一、二項分別定有明文；又遲延之債務，以支
    付金錢為標的者，債權人得請求依法定利率計算之遲延利息。但約定利率較高者
    ，仍從其約定利率；而應付利息之債務，其利率未經約定，亦無法律可據者，週
    年利率為百分之五。亦為同法第二百三十三條第一項及第二百零三條所明定。查
    本件原告請求被告應賠償之金額，並未定有給付之期限，則原告請求自起訴狀繕
    本送達之翌日起，即自九十年十二月十五日起按年息百分之五計算之利息，並未
    逾上開規定之範圍，自無不合。
六、原告陳明願供擔保，聲請宣告假執行，經核其勝訴部份，於法並無不合，爰酌定
    相當之擔保金額宣告之；至於其敗訴之部分，其假執行之聲請即失所附麗，應併
    予駁回。
據上論結，本件原告之訴為一部有理由，一部無理由，依民事訴訟法第三百八十五條
第一項前段、第七十九條但書、第三百九十條第二項，判決如主文。
中　　　華　　　民　　　國　　九十一　　年　　　三　　　月　　　七　　　日
~B臺灣嘉義地方法院民事第一庭
~B    審判長法官  曾文欣
~B    法      官  吳昀儒
~B　　法　    官　洪嘉蘭
右為正本，係照原本作成。
如對本判決上訴須於判決送達後廿日內向本院提出上訴狀
中　　　華　　　民　　　國　　九十一　　年　　　三　　　月　　　十一　　日
~B　　書　記　官　鄭翔元
